【裁判字號】    98,訴,591
【裁判日期】    980730
【裁判案由】    重傷害未遂
【裁判全文】
臺灣臺南地方法院刑事判決               98年度訴字第591號
公  訴  人  臺灣臺南地方法院檢察署檢察官
被      告  庚○○
指定辯護人  本院公設辯護人乙○○
上列被告因重傷害未遂案件，經檢察官提起公訴（98年度偵字第
2946號），本院判決如下：
    主  文
庚○○使人受重傷未遂，處有期徒刑貳年陸月；又使人受重傷未
遂，處有期徒刑貳年陸月。應執行有期徒刑肆年。
扣案黑色三節式鐵棍壹支沒收。
    事  實
一、庚○○於民國97年11月14日凌晨4時30分許，騎乘車號L8D-2
    57號普通重型機車，行經臺南縣永康市○○街10號永大釣蝦
    場前，適丙○○、丁○○及其友人在該處消費結束後欲騎乘
    機車離去，雙方因停車問題發生口角，庚○○初基於傷害之
    犯意，先徒手毆打丁○○頭部1下，而將其眼鏡拍飛在地，
    丁○○隨即出手抵抗，庚○○見狀竟怒由心生，遂由上開普
    通傷害之犯意變更為重傷害之犯意，自其所駕駛之機車置物
    箱內，取來其所有黑色三節式鐵棍1支，朝丁○○頭部揮擊1
    下，致丁○○因此不支倒地後，庚○○並未停手再接續持該
    鐵棍毆打丁○○頭部與身體數下，因而致丁○○受有頭部外
    傷、左肩部挫傷及左手挫傷之未達重傷害之傷害。此際丙○○見庚○○毆打丁○○後乃趨前阻止，庚○○遂另基於重傷
    害之犯意，再持該鐵棍朝丙○○頭部毆擊，丙○○見狀以左
    手阻擋，然因庚○○揮擊之力道狠重，丙○○左手尺骨因而
    當場骨折，庚○○未即停手又持該黑色三節式鐵棍朝丙○○
    頭部猛擊2下，致丙○○受有顱腦損傷、顱骨凹陷性骨折及
    頭皮撕裂傷2公分之傷害，庚○○見丙○○倒地不起方揚長
    而去，丙○○當場經友人送醫救治，丁○○則另行就醫，始
    均未生於身體或健康重大機能不治或難治之傷害，嗣警據報
    到場處理，當場扣得黑色三節式鐵棍1支，而查獲上情。
二、案經丙○○及丁○○訴由臺南縣警察局永康分局報告臺灣臺
    南地方法院檢察署檢察官偵查起訴。
    理  由
一、按被告以外之人於審判外之言詞或書面陳述，除法律有規定
    者外，不得作為證據；又被告以外之人於審判外之陳述，雖
    不符合同法第159 條之1 至第159 條之4 之規定，但經當事
    人於審判程序同意作為證據，法院審酌該言詞陳述或書面陳
    述作成時之情況，認為適當者，亦得為證據；又當事人、代
    理人或辯護人於法院調查證據時，知有第159 條第1 項不得
    為證據之情形，而未於言詞辯論終結前聲明異議者，視為有
    前項之同意，刑事訴訟法第159 條第1 項及第159 條之5 分
    別定有明文。查證人丙○○、丁○○、壬○○、甲○○、己○○等人於警詢中之證言，要屬被告以外之人於審判外之言
    詞陳述，復據辯護人於準備程序中否認其證據能力，揆諸上
    開規定，渠等於警詢中之證言，並無證據能力。另證人丙○○、丁○○於偵查中所為之證言並無顯不可信之情形及該二
    人所提出之診斷證明書，當事人及公設辯護人於本院準備程
    序及審判期日中均未予爭執，且迄至言詞辯論終結前亦未再
    聲明異議，本院審酌該等言詞陳述及書面陳述作成時之情況
    ，並無不宜作為證據之情事，依刑事訴訟法第159條之5之規
    定，自得作為證據，合先敘明。
二、上揭犯行，業據被告於本院審理時自承在卷，核與證人即告
    訴人丙○○、丁○○於偵查中具結證稱遭被告持前揭黑色三
    節棍毆打成傷等語相符，且有現場暨扣案黑色三節式鐵棍照
    片8幀、扣案黑色三節鐵棍1支可資佐證。再被告以上開黑色
    三節棍毆打告訴人致丙○○顱腦損傷、顱骨凹陷性骨折、左
    尺骨骨折、頭皮撕裂傷2公分，致丁○○頭部外傷、左肩部
    挫傷及左手挫傷等傷害，亦有財團法人奇美醫院診斷證明書
    2 紙附卷可稽。
三、被告前於準備程序雖另以發生衝突當時，告訴人中亦有人手
    持機車大鎖對伊攻擊，伊是基於正當防衛之意思云云置辯。
    另證人辛○○亦於本院審理時具結證稱，當天伊跟被告約見
    面，伊本來在「金湯匙」等被告，在伊到上開現場前10至20
    分鐘伊用手機0000000000號跟被告（手機號碼：0000000000
    號）聯絡，被告在電話中很氣憤，當時已經有打架了；伊當
    天到場時他們就在打架，在場之人中伊只認識被告，打架的
    人沒有拿東西，但是站在旁邊的人有拿機車大鎖等語云云。
    惟查：上開各由證人辛○○與被告所使用之手機門號，經本
    院調閱97年11月14日之雙向通聯紀錄，兩人並未在是日凌晨
    有任何通話記錄，此有上揭門號雙向通聯記錄存卷可查（見
    本院卷第15至24頁），證人辛○○之證詞顯與上開通聯紀錄
    不符。再被告於98年6月8日經本院拘提到院詢問時自稱，其
    除後腦受有傷勢外，身體也有瘀傷，此有該日之詢問筆錄在
    卷可稽，惟證人辛○○於本院審理時卻證稱被告外表並無傷
    勢，二人所供亦前後矛盾，故證人辛○○案發當時是否確在
    現場已非無疑。又按刑法第23條所稱正當防衛，必須對於現
    在不法之侵害始得為之，侵害業已過去，即無正當防衛可言
    。至彼此互毆，又必以一方初無傷人之行為，因排除對方不
    法之侵害而加以還擊，始得以正當防衛論。故縱如證人辛○○所言，其與被告曾於衝突發生時有通聯，然其當時係與被
    告約在他處，被告與告訴人等開始如何發生衝突，證人辛○○並未目睹，且其與被告聯絡時，雙方已開始打架等情，業
    據證人辛○○於本院審理時證稱在卷，基此，證人辛○○所
    見，已非衝突發生第一時間之情狀，其證言即無法證明被告
    係因遭告訴人等攻擊，始出手防衛，而有正當防衛之適用，
    故證人辛○○之證言，尚難為被告有利之認定。另參諸被告
    事後並未前往醫療院所驗傷，而得證明被告當時亦受有任何
    傷害，被告辯稱其當時亦遭他人以機車大鎖攻擊云云，亦難
    採憑，綜上所查，被告所辯顯不可採，故本案事證已臻明確
    ，被告犯行堪以認定，應依法論科。
四、被告庚○○持上揭黑色三節棍毆打告訴人丙○○、丁○○等
    之頭部、顱骨、身體等處，其中頭部乃身體機能運作之中樞
    ，以鈍器對頭部強力攻擊，極易造成顱內出血致造成身體癱
    瘓等重傷之結果，故被告顯有使人受重傷之故意，惟告訴人
    二人之傷勢並未發生重傷之結果，而屬未遂，故核其所為，
    係犯刑法第278條第3項、第1項之使人受重傷未遂罪。被告
    已著手於犯罪行為之實施，而未至重傷害之結果，為未遂犯
    ，應依刑法第25條第2項之規定減輕其刑。被告分別出手毆
    傷告訴人2人，犯意各別，行為互殊，應依刑法第50條之規
    定，論以數罪。爰審酌被告之犯罪動機、目的、手段、告訴
    人等所受傷害之程度與範圍、犯罪後坦承犯行，態度良好惟
    迄未與告訴人等和解賠償損害等一切情狀，量處如主文第1
    項所示之刑，以資懲儆。至於扣案之黑色三節式鐵棍1支，
    係供被告用以毆打告訴人等使用，且為被告所有之物，業據
    其供明在卷，爰依刑法第38條第1項第2款之規定，併為如主
    問第2項沒收之。
據上論斷，應依刑事訴訟法第299條第1項前段、刑法第278條第3
項、第1項、第25條、第51條第5款、第38條第1項第2款，判決如
主文。
本案經檢察官戊○○到庭執行職務。
中    華    民    國    98    年    7     月    30    日
                  刑事第七庭    審判長法  官  賴純慧
                                      法  官  田幸艷
                                      法  官  鄧希賢
以上正本證明與原本無異。
如不服本判決應於收受本判後10日內向本院提出上訴書狀，並應
敘述具體理由。其未敘述上訴理由者，應於上訴期間屆滿後20日
內向本院補提理由書狀（均須按他造當事人之人數附繕本）「切
勿逕送上級法院」。
                                      書記官  林怡芳
中    華    民    國    98    年    7     月    30    日
附錄本案論罪科刑法條：
中華民國刑法第278條
使人受重傷者，處 5 年以上 12 年以下有期徒刑。
犯前項之罪因而致人於死者，處無期徒刑或 7 年以上有期徒刑。
第 1 項之未遂犯罰之。


司法院資訊處製作；財團法人民間司法改革基金會備份。
